臺灣新北地方法院刑事判決　　　　　　110年度審易字第848號
公　訴　人　臺灣新北地方檢察署檢察官
被　　　告　黃裕泰


上列被告因詐欺案件，經檢察官提起公訴（109 年度調偵字第34
08號、109 年度偵字第19051 號），被告於準備程序中就被訴事
實為有罪之陳述，本院裁定進行簡式審判程序，茲判決如下：
    主  文
黃裕泰幫助犯詐欺取財罪，累犯，處拘役貳拾日，如易科罰金，
以新臺幣壹仟元折算壹日。
    事  實
一、黃裕泰前因違反廢棄物清理法案件，經臺灣基隆地方法院（
    下稱基隆地院）以101 年度訴字第829 號判處有期徒刑1 年
    1 月確定；復因公共危險案件，經本院以100 年度交易字第
    1185號判處有期徒刑8 月，上訴後，經臺灣高等法院以101
    年度交上易字第5 號判決原判決撤銷，仍判處有期徒刑8 月
    確定，上開2 案，嗣經基隆地院以103 年度聲字第699 號裁
    定應執行有期徒刑1 年7 月確定，於民國104 年5 月15日執
    行完畢。詎仍不知悔改，明知將自己帳戶提供他人使用，依
    一般社會生活通常經驗，可預見將幫助不法詐騙集團詐欺財
    物，竟仍不違背其本意，基於幫助詐欺之不確定故意，於10
    9 年1 月29日前某日，在不詳地點，以不詳之方式，將其所
    申設聯邦商業銀行（下稱聯邦銀行）帳號000000000000號帳
    戶之提款卡，交予真實姓名年籍不詳之詐騙集團成員，並告
    知密碼。嗣該詐騙集團成員取得上開帳戶提款卡後，即意圖
    為自己不法之所有，分別以附表所示之詐騙手法，向附表所
    示之林嵩鈞等人為詐騙，致渠等均陷於錯誤，而依指示分別
    於附表所示之時間，匯款附表所示之金額至黃裕泰上揭帳戶
    內，嗣附表所示之林嵩鈞等人察覺有異，經報警處理而悉上
    情。
二、案經李泠、周佳駿、林沛儒、鄭鼎翰、許儷馨、孫凡雅、江
    柏儒、鄭志清訴由新北市政府警察局新莊分局報告及林嵩鈞
    告訴臺灣新北地方檢察署檢察官偵查起訴。
    理  由
一、按除被告所犯為死刑、無期徒刑、最輕本刑為3 年以上有期
    徒刑之罪或高等法院管轄第一審案件者外，於第一次審判期
    日前之準備程序進行中，被告先就被訴事實為有罪之陳述時
    ，審判長得告知被告簡式審判程序之旨，並聽取當事人、代
    理人、辯護人及輔佐人之意見後，裁定進行簡式審判程序，
    刑事訴訟法第273 條之1 第1 項定有明文。本件被告所犯係
    死刑、無期徒刑、最輕本刑為3 年以上有期徒刑以外之罪，
    其於準備程序中就被訴事實為有罪之陳述，經本院告知簡式
    審判程序之旨，並聽取公訴人及被告之意見後，認宜進行簡
    式審判程序，爰依上開規定裁定行簡式審判程序。
二、上揭事實，業據被告於本院準備程序及審理時均坦承不諱，
    核與告訴人林嵩鈞、李泠、周佳駿、林沛儒、鄭鼎翰、許儷
    馨、孫凡雅、江柏儒、鄭志清、被害人黃建銘於警詢時之指
    述情節相符，並有告訴人及被害人等提供之批踢踢網頁資料
    、對話紀錄、匯款資料、聯邦銀行109 年9 月28日聯業管（
    集）字第10910351970 號函及上開聯邦銀行帳戶之所有人資
    料、存摺存款明細表可資為憑，被告犯行堪予認定。
三、按刑法上之幫助犯，係以幫助之意思，對於正犯資以助力，
    而未參與實施構成要件之行為者而言。被告提供上開帳戶使
    詐騙集團遂行詐欺取財之犯行，惟被告單純提供帳戶供人使
    用之行為，並不等同於向被害人施以欺罔之詐術行為，且亦
    無證據證明被告有參與詐欺取財犯行之構成要件行為，是被
    告所為應僅止於幫助。是核被告所為，係犯刑法第30條第1
    項前段、第339 條第1 項之幫助詐欺取財罪。被告以一交付
    金融機構帳戶提款卡及密碼之行為，同時幫助詐騙集團詐騙
    告訴人及被害人等10人得逞，侵害其等之財產法益，而觸犯
    數罪名，為想像競合犯，應從一重詐欺取財罪處斷。又被告
    前有如事實欄所載有期徒刑執畢紀錄，有臺灣高等法院被告
    前案紀錄表1 份在卷可稽，其受有期徒刑之執行完畢後，5
    年內故意再犯本件有期徒刑以上之罪，為累犯，另本院審酌
    被告此次幫助詐欺犯行為初犯，參酌司法院釋字第775 號之
    解釋意旨，爰不加重其刑。再被告係基於幫助之意思，參與
    詐欺取財犯罪構成要件以外之行為，為幫助犯，爰依刑法第
    30條第2 項之規定，按正犯之刑減輕之。爰審酌被告雖未實
    際參與詐欺取財犯行，但提供其金融機構帳戶供他人非法使
    用，不僅造成執法機關不易查緝犯罪行為人，危害社會治安
    ，助長社會犯罪風氣，更造成被害人求償上之困難，所為實
    非可取，兼衡其犯罪之動機、目的、手段，以及犯後賠償被
    害人等所受損害之犯後態度等一切情狀，量處如主文所示之
    刑，並諭知易科罰金之折算標準，以資懲儆。
據上論斷，應依刑事訴訟法第273 條之1 第1 項、第299 條第1
項前段，刑法第339 條第1 項、第30條第1 項前段、第2 項、第
55條、第47條第1 項、第41條第1 項前段，刑法施行法第1 條之
1 第1 項，判決如主文。
本案經檢察官張啓聰提起公訴，檢察官陳漢章到庭執行職務。
中    華    民    國   110    年    10    月    28    日
                  刑事第二十四庭  法  官  徐子涵
上列正本證明與原本無異。
如不服本判決，應於判決送達後20日內敘明上訴理由，向本院提
出上訴狀 (應附繕本) ，上訴於臺灣高等法院。其未敘述上訴理
由者，應於上訴期間屆滿後20日內向本院補提理由書「切勿逕送
上級法院」。
                                  書記官  游士霈
中    華    民    國   110    年    10    月    28    日
附錄本案論罪科刑法條全文：
中華民國刑法第339條
（普通詐欺罪）
意圖為自己或第三人不法之所有，以詐術使人將本人或第三人之
物交付者，處 5 年以下有期徒刑、拘役或科或併科 50 萬元以
下罰金。
以前項方法得財產上不法之利益或使第三人得之者，亦同。
前二項之未遂犯罰之。
附表：
┌──┬────┬────────────┬───────┐
│編號│告訴人/ │遭詐騙經過              │存、匯款時間及│
│    │被害人  │                        │金額          │
├──┼────┼────────────┼───────┤
│ 1  │林嵩鈞  │詐騙集團成員於網路批踢踢│109 年1 月30日│
│    │        │實業坊以帳號m0000000佯稱│，現金存款1,00│
│    │        │有手機殼可以1,000 元出售│0 元          │
│    │        │，並以Line私訊方式聯繫，│              │
│    │        │致林嵩鈞陷於錯誤依指示存│              │
│    │        │款。                    │              │
├──┼────┼────────────┼───────┤
│ 2  │李冷    │詐騙集團成員於網路批踢踢│109 年1 月29日│
│    │        │實業坊以帳號m0000000佯稱│0 時2 分許，匯│
│    │        │可代購Switch遊戲機，並以│款4,400 元    │
│    │        │Line私訊方式聯繫，致李冷├───────┤
│    │        │陷於錯誤依指示匯款。    │109 年1 月30日│
│    │        │                        │下午2 時44分許│
│    │        │                        │，匯款2,000 元│
├──┼────┼────────────┼───────┤
│ 3  │周佳駿  │詐騙集團成員於網路批踢踢│109 年1 月29日│
│    │        │實業坊以帳號m0000000佯稱│凌晨2 時7 分許│
│    │        │可代購Switch遊戲機，並以│，匯款6,777 元│
│    │        │Line私訊方式聯繫，致周佳│              │
│    │        │駿陷於錯誤依指示匯款。  │              │
├──┼────┼────────────┼───────┤
│ 4  │林沛儒  │詐騙集團成員於網路批踢踢│109 年1 月29日│
│    │        │實業坊以帳號m0000000佯稱│上午10時54分許│
│    │        │可代購東京原宿kiddyland │，匯款4,000元 │
│    │        │，並以Line私訊方式聯繫，├───────┤
│    │        │致林沛儒陷於錯誤依指示匯│109 年1 月30日│
│    │        │款。                    │凌晨2 時29分，│
│    │        │                        │匯款4,000元   │
├──┼────┼────────────┼───────┤
│ 5  │鄭鼎翰  │詐騙集團成員於網路批踢踢│109 年1 月30日│
│    │        │實業坊以帳號m0000000佯稱│上午11時33分，│
│    │        │可代購手機，並以Line私訊│匯款5,750元   │
│    │        │方式聯繫，致鄭鼎翰陷於錯├───────┤
│    │        │誤依指示匯款。          │109 年1 月30日│
│    │        │                        │中午12時17分，│
│    │        │                        │匯款5,750元   │
├──┼────┼────────────┼───────┤
│ 6  │許儷馨  │詐騙集團成員於網路批踢踢│109 年1 月30日│
│    │        │實業坊以帳號m0000000佯稱│下午3 時12分許│
│    │        │可代購手機，並以Line私訊│，匯款2 萬6,80│
│    │        │方式聯繫，致許儷馨陷於錯│0 元          │
│    │        │誤依指示匯款。          │              │
├──┼────┼────────────┼───────┤
│ 7  │孫凡雅  │詐騙集團成員於網路批踢踢│109 年1 月30日│
│    │        │實業坊以帳號m0000000佯稱│下午6 時6 分許│
│    │        │可代購商品，並以Line私訊│，匯款3,500元 │
│    │        │方式聯繫，致孫凡雅陷於錯│              │
│    │        │誤依指示匯款。          │              │
├──┼────┼────────────┼───────┤
│ 8  │黃建銘  │詐騙集團成員於網路批踢踢│109 年1 月30日│
│    │        │實業坊以帳號m0000000佯稱│晚間8 時11分許│
│    │        │可代購手機，並以Line私訊│，匯款9,000 元│
│    │        │方式聯繫，致黃建銘陷於錯│              │
│    │        │誤依指示匯款。          │              │
├──┼────┼────────────┼───────┤
│ 9  │江柏儒  │詐騙集團成員於網路批踢踢│109 年1 月31日│
│    │        │實業坊以帳號m0000000佯稱│上午11時20分許│
│    │        │可代購手機，並以Line私訊│，匯款2 萬5,00│
│    │        │方式聯繫，致江柏儒陷於錯│0 元          │
│    │        │誤依指示匯款。          │              │
├──┼────┼────────────┼───────┤
│10  │鄭志清  │詐騙集團成員於網路批踢踢│109 年1 月31日│
│    │        │實業坊佯稱可代購手機，並│下午4 時16分許│
│    │        │以Line私訊方式聯繫，致鄭│，匯款2 萬5,00│
│    │        │志清陷於錯誤依指示匯款。│0 元          │
└──┴────┴────────────┴───────┘